【裁判字號】    97,再,56
【裁判日期】    980430
【裁判案由】    新型專利舉發
【裁判全文】
臺北高等行政法院判決
                                        97年度再字第56號
再審原告    甲○○
再審被告    經濟部智慧財產局
代  表  人  王美花（局長）
上列當事人間新型專利舉發事件，對於中華民國97年01月9 日本
院96年度訴字第1518號判決，提起再審之訴，本院判決如下：
    主  文
再審之訴駁回。
再審訴訟費用由再審原告負擔。
    事實與理由
一、行政訴訟法第273 條第1 項明文：「有左列各款情形之一者
    ，得以再審之訴對於確定終局判決聲明不服。但當事人已依
    上訴主張其事由或知其事由而不為主張者，不在此限：（略
    ）9 為判決基礎之證物係偽造或變造者。（略）13、當事人
    發見未經斟酌之證物或得使用該證物者。但以如經斟酌可受
    較有利益之裁判者為限。14、原判決就足以影響於判決之重
    要證物漏未斟酌者。」，而再審之訴顯無再審理由者，得不
    經言詞辯論，以判決駁回之，亦有同法第278 條第2 項規定
    可據。
    關於為判決基礎之證物係偽造或變造者，此種偽造變造之
      情形，應以宣告有罪之判決已確定，或其刑事訴訟不能開
      始或續行，非因證據不足者為限，有改制前行政法院83年
      度判字第2582號裁判供參。
    而就發見未經斟酌之證物，係指該證物在前訴訟程序中即
      已存在而當事人不知其存在，或雖知有此，而不能使用，
      現始發現或得使用者而言，並以如經斟酌可受較有利益之
      裁判者為限。若前訴訟程序終結後始作成之文件，或當事
      人於前訴訟程序中即知其存在，且無不能使用情形而未提
      出者，均非現始發見之證物，不得據以提起再審之訴。亦
      有最高行政法院91年度判字第539 號裁判供參。
    至於重要證物漏未斟酌者，改制前行政法院85年度判字第
      726 號裁判指明「依據採證法則而為事實之認定，係屬取
      捨證據認定事實之職權行使，非再審之原因」，另有最高
      行政法院92年度判字第1373號裁判之意旨「按原判決就足
      以影響於判決之重要證據漏未斟酌者，得提起再審之訴，
      行政訴訟法第273 條第1 項第14款定有明文。查我國公務
      員懲戒制度固採刑懲並行主義，惟受懲戒人是否構成應受
      懲戒之事實，仍應依證據認定之，即應由原處分機關或原
      判決敘明所憑之證據及形成心證之經過，尚難僅以檢察官
      起訴書或未確定之法院判決，作為認定受懲戒之事實之唯
      一依據。」均可供佐。
二、再審原告前於民國（下同）86年7 月19日以「接線盒用輔助
    固定器」向中央標準局（88年1 月26日改制為智慧財產局，
    即再審被告）申請新型專利，經該局編為第00000000號審查
    ，准予專利，並於公告期滿後，發給新型第139307號專利證
    書（下稱系爭專利）。嗣原確定判決之參加人謝萬貳以其有
    違核准時專利法第98條第2 項之規定，對之提起舉發。案經
    再審被告審查，於95年9 月15日以（95）智專三（二）0402
    4 字第09520759360 號專利舉發審定書為「舉發成立，應撤
    銷專利權」之處分（下稱原處分）。再審原告不服，提起訴
    願，經經濟部96年3 月16日經訴字第09606063720 號訴願決
    定駁回，再審原告仍不服而提起行政訴訟，經本院96年訴字
    第1518號判決駁回，再審原告提起上訴，經最高行政法院97
    年裁字第2006號認為上訴不合法，裁定駁回而確定。再審原
    告仍為不服提起再審，主張原判決有行政訴訟法第273 條第
    1 項第9 、13、14款之再審事由，以原確定判決參加人就本
    件專利舉發證物附件6 、7 明知為不實之事項，故意說謊，
    係偽造變造者（第9 款），未經斟酌再審原告於原審起訴狀
    所附之附件4 、5 、6 、7 、8 等證物，如經斟酌可受較有
    利益之裁判（第13款），漏未斟酌再審原告於原審起訴狀所
    附之附件4 、5 等證物，足以影響於原審判決（第14款）等
    （參見本院卷p-06背面、p-98、99）。而聲明：請求廢棄本
    院96年訴字第1518號確定判決，訴願決定及原處分均撤銷，
    訴訟費用由再審被告負擔。
三、就再審原告主張之各項再審理由，經查：
    關於再審原告主張舉發證物附件6 、7 係偽造變造者（上
      開第9 款），按為判決基礎之證物係偽造或變造者，此種
      偽造變造之情形，應以宣告有罪之判決已確定，或其刑事
      訴訟不能開始或續行，非因證據不足者為限。再審原告指
      稱「明知為不實之事項，故意說謊」者，顯與偽造變造之
      情形應以宣告有罪判決已確定者，相去甚遠，再審原告就
      此之主張自與行政訴訟法第273 條第1 項第9 款之再審事
      由有間，而無可採。
    關於再審原告主張因未經斟酌其所提出之附件4 、5 、6
      、7 、8 等證物，如經斟酌可受較有利益之裁判者（上開
      第13款），就此所謂發見未經斟酌之證物，係指該證物在
      前訴訟程序中即已存在而當事人不知其存在，或雖知有此
      ，而不能使用，現始發現或得使用者而言，並以如經斟酌
      可受較有利益之裁判者為限。但再審原告所主張之附件4
      、5 、6 、7 、8 等證物，在前訴訟程序中早已提出，自
      無「當事人不知其存在」之情事，自非現始發見之證物，
      再審原告就此之主張自與行政訴訟法第273 條第1 項第13
      款之再審事由有間，而無可憑。
    關於漏未斟酌再審原告所提出之附件4 、5 等證物，足以
      影響於原審判決者（上開第14款），其附件4 為「台灣板
      橋地方法院92年度智字第32號損害賠償事件之筆錄」、附
      件5 為「系爭專利案件之引證案專利權人（新生五金工廠
      股份有限公司）出具關於技術特徵不可被轉用之函文」；
      然而，法院依據採證法則而為事實之認定，係屬取捨證據
      認定事實之職權行使，非再審之原因，而專利舉發事件為
      系爭專利有無新穎性及進步性之爭執，涉及是否該給予專
      利的問題，但專利侵權損害賠償事件審酌者是給予專利後
      有無被侵害的問題，二者背景不一，法律構成要件亦不同
      ，應經如何之斟酌，為原審法院取捨證據認定事實之職權
      行使，自非再審之原因；而本件專利舉發事件為系爭專利
      有無進步性之爭執，是相較於引證案而言系爭專利有無進
      步性的問題，此與引證案之技術特徵是否被轉用無涉，就
      取捨證據而認定事實，乃原審法院之職權行使，自亦非再
      審之原因。況原確定判決已經論述「系爭專利為運用申請
      前既有之技術或知識，而為熟習該項技術者所能輕易完成
      且未能增進功效，不具進步性」，並認為「兩造其餘攻擊
      防禦方法均與本件判決結果不生影響，故不逐一論述」，
      就與進步性無涉之相關陳述，自無涉於「漏未斟酌證物而
      足以影響於原審判決」者，再審原告就此之主張自與行政
      訴訟法第273 條第1 項第14款之再審事由亦屬有間，自無
      可憑採。
四、關於再審原告有無併同主張最高行政法院97年裁字第2006號
    裁定有再審事由，而依據行政訴訟法第283 條聲請再審者；
    查，再審原告之聲明稱：請求廢棄本院96年訴字第1518號判
    決（參見聲請再審狀p-02），而其法律依據稱為行政訴訟法
    第283 條，主張同法第273 條第9 、13、14款之事由，對該
    確定裁定聲請再審（參見聲請再審狀p-11）云云，似有未明
    。經本院書面通知再審原告陳明，經確認僅屬語誤（參本院
    卷p-98），再審原告並無併同主張最高行政法院97年裁字第
    2006號裁定有再審事由，應堪認定。
五、至於，再審原告有無主張行政訴訟法第273 條第1 項第2 款
    「判決理由與主文顯有矛盾」之再審事由，其稱依據行政訴
    訟法第283 條，主張同法第273 條第2 、9 、13、14款之事
    由，對該確定裁定聲請再審（參見聲請再審狀p-11，倒數第
    13行）云云，經本院闡明釐清，再審原告主張同法第273 條
    第9 、13、14款之事由，對該確定判決提起再審之訴（參本
    院卷p-98），而未提及行政訴訟法第273 條第1 項第2 款。
    然而，再審原告於書狀中（參本院卷p-11）稱原判決有不適
    用法規及判決不被理由之違法，違反行政訴訟法第243 條第
    1 項、第2 項第6 款之規定，然該部分是提起上訴所稱判決
    違背法令之事由，與行政訴訟法第273 條第1 項第1 、2 款
    所稱「適用法規顯有錯誤者、判決理由與主文顯有矛盾者」
    不同。而原確定判決已經認定「系爭專利為運用申請前既有
    之技術或知識，而為熟習該項技術者所能輕易完成且未能增
    進功效，不具進步性」，自與訴願決定及原處分之意旨相符
    ，而該判決諭知該案原告之訴駁回，自無適用法規顯有錯誤
    ，或判決理由與主文顯有矛盾之情形。再審原告不認同原審
    採證之結果，而多方評述，然改制前行政法院85年度判字第
    726 號裁判指明「依據採證法則而為事實之認定，係屬取捨
    證據認定事實之職權行使，非再審之原因」，再審原告所稱
    即使有主張行政訴訟法第273 條第1 項第2 款之再審事由，
    亦屬於法無據，而無理由。
六、綜上所述，再審原告之主張，均無可採，爰不經言詞辯論，
    駁回再審原告之訴。
七、據上論結，本件再審之訴顯無理由，爰依行政訴訟法第278
    條第2 項、第98條第1 項前段，判決如主文。
中    華    民    國    98    年    4     月    30    日
            臺北高等行政法院第三庭
                  審判長法  官  楊莉莉
                        法  官  畢乃俊
                        法  官  陳心弘
上為正本係照原本作成。
如不服本判決，應於送達後20日內向本院提出上訴狀並表明上訴
理由，如於本判決宣示後送達前提起上訴者，應於判決送達後20
日內補提上訴理由書（須按他造人數附繕本）。
中    華    民    國    98    年     4    月   30     日
                        書記官  鄭聚恩


司法院資訊處製作；財團法人民間司法改革基金會備份。
